臺灣彰化地方法院刑事裁定
111年度聲字第737號
異  議  人  
即  受刑人  楊坤玄




上列異議人因加重詐欺等案件，認為臺灣彰化地方檢察署檢察官
執行之指揮（111年度執沒字第883號）不當，聲明異議，本院裁
定如下：
    主  文
異議駁回。
    理  由
一、異議人即受刑人楊坤玄異議意旨略以：受刑人雖有心償還犯
    罪所得，惟監所保管金是受刑人之親屬要給受刑人之生活費
    用，並非受刑人所賺取，為保障人民生命財產，應不得就保
    管金扣款，僅得就勞作金扣款，檢察官執揮指行顯有違法違
    憲之虞，爰法聲明異議等語。
二、按：
  ㈠受刑人或其法定代理人或配偶以檢察官執行之指揮為不當者
    ，得向諭知該裁判之法院聲明異議；法院應就異議之聲明裁
    定之，刑事訴訟法第484條、第486條分別定有明文。
  ㈡罰金、罰鍰、沒收及沒入之裁判，應依檢察官之命令執行之
    ；前項命令與民事執行名義有同一之效力；前條裁判之執行
    ，準用執行民事裁判之規定；對於薪資或其他繼續性給付之
    債權所為強制執行，於債權人之債權額及強制執行費用額之
    範圍內，其效力及於扣押後應受及增加之給付，刑事訴訟法
    第470條第1項前段、第2項、第471條第1項、強制執行法第1
    15條之1第1項分別定有明文。
  ㈢又受刑人在監獄之保管金及勞作金，性質上均屬受刑人對於
    監獄之債權，上開勞作金於現行法並無不得執行之特別規定
    ，而受刑人在監之保管金，既係家中親友為救濟受刑人所捐
    贈，屬受刑人之財產，自亦得為檢察官執行沒收處分時資為
    抵償之標的（最高法院100年度台聲字第49號、106年度台抗
    字第353號裁定意旨參照）；惟為兼顧受刑人在監執行之生
    活所需，檢察官對受刑人之上揭財產為執行時，仍宜依強制
    執行法相關規定，酌留受刑人在監獄生活所需之金錢。
  ㈣「為維護受刑人之身體健康，監獄應供給飲食，並提供必要
    之衣類、寢具、物品及其他器具」、「監獄應掌握受刑人身
    心狀況，辦理受刑人疾病醫療、預防保健、篩檢、傳染病防
    治及飲食衛生等事項」、「監獄對於受刑人應定期為健康評
    估，並視實際需要施行健康檢查及推動自主健康管理措施」
    、「罹患疾病經醫師評估認需密切觀察及處置之受刑人，得
    於監獄病舍或附設之病監收容之」，監獄行刑法第46條第1
    項、第49條第1項、第55條第1項、第58條分別定有明文。足
    見受刑人在監獄之給養及醫治，已由國家負擔，受刑人所需
    者僅生活日常用品等，應屬小額支出，是酌留所謂「生活所
    必需者」，亦當以此度量為妥適。
三、經查：
  ㈠受刑人楊坤玄因加重詐欺等案件，經本院以110年度原訴字第
    16號判決判處有期徒刑1年1月、1年2月、1年2月、1年1月（
    未定應執行刑），及諭知犯罪所得新臺幣（下同）12,116元
    沒收確定；臺灣彰化地方檢察署（下稱彰化地檢署）檢察官
    依上開確定判決，對受刑人執行沒收（追徵）上揭犯罪所得
    ，指揮法務部○○○○○○○○○○○，對受刑人之保管戶內存款（含
    保管金及勞作金），酌留其在監生活所需經費3,000元後，
    餘款匯送彰化地檢署辦理沒收等情。此有該案裁判書在卷可
    稽，並經本院調取彰化地檢署111年度執沒字第883號執行卷
    宗核閱屬實。上開判決既已確定，檢察官據此執行沒收，其
    指揮執行，並無違法之處。而且，法務部矯正署臺中看守○○
    ○○○○○臺中分監）所覆以受刑人現有保管金4,375元、勞作金
    0元，酌留生活費用3,000元後，實扣繳1,375元等語，有法
    務部○○○○○○○○111年5月23日中所總字第11100036460號函暨
    附件合作金庫銀行國庫匯款通知單為憑。
  ㈡勞作金屬受刑人額外收入、保管金亦屬受刑人之財產，已說
    明如前。受刑人親友基於贈與而匯入其保管戶內之金錢，並
    非依強制執行法第122條第2項規定所指不得為強制執行之社
    會保險給付或債權，且其在監之保管金，既係家中親友為救
    濟受刑人而捐贈，即屬受刑人之財產，仍得為檢察官執行沒
    收處分時資為抵償之標的。因此，受刑人認為保管金非屬其
    勞作所得，而是家屬所匯，不得對之執行沒收，只能對勞作
    金執行云云，顯有誤會。　　
  ㈢從上揭檢察官發函、臺中看守所覆函可知，本件檢察官指揮
    執行受刑人之保管金、勞作金時，已按法務部相關函示酌留
    費用3,000元，以供其日常生活所需，僅就所餘部分執行沒
    收追徵等情甚明，可見檢察官執行之際已指示酌留生活所需
    費用，故受刑人在監日常生活，應不致陷於窘境，亦兼顧執
    行沒收裁判之實益性，並無執行逾越必要限度或違反公平合
    理原則之處。檢察官本件指揮執行，既無不當之處，受刑人
    徒憑己意，指摘違法違憲云云，究非可採。
四、綜上所述，執行檢察官以受刑人在監之財產（含保管金、勞
    作金等）執行犯罪所得之沒收，而且酌留維持其日常生活所
    需之金額，核無違法或不當之處。受刑人對執行檢察官之執
    行指揮聲明異議，為無理由，應予駁回。
五、依刑事訴訟法第486條，裁定如主文。 　　　　　　　　
中　　華　　民　　國　　111 　年　　8 　　月　　8 　　日
                    刑事第二庭  法  官  王祥豪  
以上正本證明與原本無異。
如不服本裁定，應於裁定送達後五日內向本院提出抗告狀( 須附
繕本 )。
中　　華　　民　　國　　111 　年　　8 　　月　　8 　　日
                                書記官  吳芳儀